臺灣嘉義地方法院交通事件裁定　　　　　　　　　　　九十三年度交聲字第八八號
　　原處分機關　交通部公路總局嘉義區監理所
　　異　議　人　乙○○
右列受處分人因違反道路交通管理處罰條例案件，對於交通部公路總局嘉義區監理所
民國九十三年三月三日所為之裁決（嘉監裁字第裁七０─Ｚ00000000號裁決
書），聲明異議，本院裁定如左：
    主  文
異議駁回。
    理  由
一、原處分意旨略以：異議人即受處分人乙○○因於民國九十二年三月二十二日十五
    時二十七分許，駕駛車牌號碼ＳＢ—七六二九號之自用小客車，沿國道一號高速
    公路行駛至南向二五七公里處時，因以時速一百一十三公里之速度超速行駛（速
    限為每小時一百公里），為內政部警政署國道公路警察局第四警察隊員警甲○以
    手提式雷射槍測速器測速發覺，經開啟警示燈及出示指揮棒攔車稽查，於索閱相
    關證件時並請異議人下車察看雷射槍測速器鎖定之超速數據及告知違規行為後，
    依法掣單舉發。受處分人不服提出陳情，經向原舉發機關查證違規屬實，本所爰
    於同年五月八日以九二年嘉監裁字第０六七九一號函請異議人於同年月二十七日
    前到案繳納罰鍰，並告知如仍有異議亦請於前述期限內到案聽後裁決，然異議人
    未依限到案，本所遂於九十三年三月三日以嘉監裁字第裁七０－Ｚ000000
    00號裁決書，依道路交通管理處罰條例第三十三條第一項、第六十三條第一項
    第一款及違反道路交通管理事件統一裁罰標準表之規定，裁決異議人新臺幣（下
    同）六千元整，並記違規點數一點，於法並無不合等語。
二、本件受處分人異議意旨略以：受處分人駕車行經國道一號南向高速公路上，遭警
    攔下，以測速器上之數字指聲明人超速，當時聲明人表示伊跟著車流行駛，並未
    超車，怎會超速？再者此部車定時做檢驗，怎說碼錶不準？又據說高速公路之超
    速違規一般是罰三千元，為何此張罰六千元？況且此案伊已於九十二年四月七日
    郵寄聲明異議給嘉義監理所，都未有回文，為何事隔一年又寄同樣的裁決書等語
    ，爰聲明異議云云。
三、按汽車行駛於高速公路或設站管制之道路，應遵守其管制之規定，道路交通安全
    規則第一百零五條定有明文，次按汽車行駛高速公路應依速限標誌指示，高速公
    路交通管制規則第五條前段亦規定甚明。另按汽車行駛於高速公路或設站管制之
    道路，而不遵管制之規定者，處汽車駕駛人三千元以上六千元以下罰鍰，並記違
    規點數一點，道路交通管理處罰條例第三十三條第一項、第六十三條第一項第一
    款亦有明定。又汽車行駛於高速公路或設站管制之道路，而不遵管制之規定者，
    如逾越應到案期限三十日以上始到案或未到案者，依道路交通管理事件統一裁罰
    基準及處理細則第四十四條第一項及違反道路交通管理事件統一裁罰基準表（下
    稱基準表）之規定，應處駕駛人六千元之罰鍰，並記違規點數一點。
四、經查：
  (一)受處分人乙○○於上開時、地，駕駛之車號ＳＢ—七六二九號自小客車超速行駛
    之違規事實，為內政部警政署國道公路警察局第四警察隊員警依法當場舉發等情
    ，有舉發之違反道路交通管理事件通知單一紙與裁決書一份在案可稽。雖受處分
    人以上述情詞置辯，惟經本院審酌卷內所附資料得知：執勤員警於該時、地，以
    手提式雷射槍測速器點選測獲該車（測距二百三十四公尺）行速達一一三公里（
    限速一百公里），超速十三公里違規，經警攔車稽查，於索閱相關證件時，亦請
    受處分人下車查看雷射槍鎖定之超速數據及告知違規行為，依法掣單舉發。執勤
    員警取締超速違規係採定點單向測速，車道中行駛之車輛，經雷射槍測速器點選
    對準其車頭時，所測得每部車輛行速不同，當車輛行駛超速時，雷射槍測速器即
    予鎖定並顯示與施測者之距離，雷射槍測速器係利用紅外線單點測速，不受其他
    車輛干擾，執勤員警再配合目視察看車道中車輛行進動態，確定無安全顧慮後才
    予攔查，本件員警於攔查時已經告知受處分人違規情形，並說明雷射槍測速器點
    選違規車輛測速原理等情，此亦有原舉發機關九十二年五月一日之書函在卷可佐
    。又據證人即原舉發機關之執勤員警甲○到庭結證稱：當時是我執勤，但是時間
    太久，我已經不太記得本件。經過應該如舉發單所記載‧‧雷射槍測速器目視孔
    有一紅點，我們對準車輛之引擎蓋，將雷射槍的發射器按下，半秒鐘就會顯現車
    輛時速，我們攔停後，都會讓駕駛人看顯示器上的時速。當時是我在駕駛座上實
    際操作，另一警員在路邊隨時攔停等語。按舉發員警執勤時，係以雷射槍測速器
    測得受處分人所駕駛之車輛有超速十三公里無訛後，始攔車稽查舉發違規，該儀
    器係以雷射光束瞄準同時於車道行駛車輛中之單一目標車進行偵測，偵測時不受
    其他車道上行駛中之車輛干擾及當時道路車流量影響等語。則本件執勤警員既已
    記明實際雷射槍與該違規車輛之測距為二三四公尺，並非超過員警之肉眼及測速
    雷射槍測視之範圍，是舉發警員之測速結果應屬無誤。復以證人係執勤之警員，
    其立場客觀中立，且其與受處分人素不相識，亦無宿怨，苟受處分人無該等超速
    行駛之違規情事，舉發員警當無設詞攀誣之理，其所為之證言，應屬真實、可信
    。是本件受處分人於上開時、地之違規事實，已堪認定。
  (二)而異議人辯稱其車都有依規定作定期檢查，碼錶怎可能不準等語，並提出汽車檢
    驗歷史查詢報表一份，然此仍未能證明於測速器所能測速之範圍內未有超速之行
    為。而異議人對此亦未提出任何證據，足供本院審認。是以空言否認，要無理由
    。
  (三)又本件違反道路交通管理處罰條例之事件，經原處分機關轉據原舉發單位查明後
    ，其應到案日期為九十二年五月二十七日，有交通部公路總局嘉義區監理所九十
    二年嘉監裁字第○六七九一號函在卷可考，惟異議人並未依上開限期到案，是原
    處分機關依道路交通管理處罰條例第三十三條第一項、第六十三條第一項第一款
    、處理細則第四十四條第一項暨基準表之規定，於九十三年三月三日以嘉監裁字
    第裁七○－Ｚ00000000號裁決書裁處受處分人罰鍰六千元，並記違規點
    數一點，核無違誤。
  (四)另受處分人雖於九十二年四月七日向監理所提出「異議聲明」，惟當時本案尚未
    經裁決，該所逕依一般陳情辦理，俟經原舉發單位查明後，遂函覆異議人請依函
    記期限到案，惟異議人並未到案，而上開書函亦依異議人陳述函所載地址以單掛
    號交付郵寄，並無退件紀錄，此有交寄大宗掛號函件執據附卷可佐。且原處分機
    關即嘉義區監理所，於九十三年三月三日就受處分人之違規行為已裁決處分，亦
    未逾越行政程序法第一百三十一條：公法上之請求權，因五年間不行使而消滅之
    規定，受處分人上開所辯，顯不足採。
五、綜上所述，受處分人確有在前揭時地駕駛汽車超速行駛之行為，從而原處分機關
    依道路交通管理處罰條例第三十三條第一項、第六十三條第一項第一款及違反道
    路交通管理事件統一裁罰標準表裁處異議人罰鍰六千元並予記違規點數一點，核
    無違誤，本件受處分人之異議為無理由，自應將其異議駁回。
據上論斷，應依道路管理處罰條例第八十七條、道路交通案件處理辦法第十九條，裁
定如主文。
中      華    民      國    九十三    年      五      月    三十一    日
                                臺灣嘉義地方法院交通法庭
                                      法  官  朱  美  璘
右正本證明與原本無異。
如不服本裁定，應於送達後五日內，向本院提出抗告狀。
中      華      民      國    九十三    年      五      月    三十一    日
                                      書記官  尹  玉  琪
